【裁判字號】    95,台上,2578
【裁判日期】    950511
【裁判案由】    詐欺
【裁判全文】
最高法院刑事判決            九十五年度台上字第二五七八號
    上  訴  人  甲○○
                        9樓
                        （另案在監執行中）
上列上訴人因詐欺案件，不服台灣高等法院中華民國九十五年二
月十三日第二審判決（九十五年度上訴字第二八四號，起訴案號
：台灣台北地方法院檢察署九十三年度偵字第二一五一０號），
提起上訴，本院判決如下：
    主  文
上訴駁回。
    理  由
按刑事訴訟法第三百七十六條所列各罪之案件，經第二審判決者
，不得上訴於第三審法院，法有明文；是不得上訴於第三審法院
之案件，即以第二審為終審法院；又案件是否屬於刑事訴訟法第
三百七十六條所列各罪之範圍，固不以起訴書所記載之法條為據
，亦不以第二審判決時所適用法條為唯一之標準，而應由法院就
起訴書犯罪事實欄所記載之內容及當事人在第二審言詞辯論終結
前，對於罪名有無提出爭執，以為審斷。本件檢察官起訴指上訴
人與張國隆（通緝中）共同意圖為自己不法所有，於民國九十年
五月二日，在台北市○○區○○街二段九十一號三樓之二，向告
訴人黃清芳訛稱其係「韓志哲」，從事國外金融投資獲利甚佳，
因周轉及往來國外需要經費，遊說告訴人投資，使陷於錯誤簽立
協議書，並給付新台幣（下同）五百萬元之投資款，因認上訴人
涉犯刑法第三百三十九條第一項之詐欺罪嫌，並以上訴人另案經
台灣台中地方法院以九十三年度訴字第二九七四號判處有期徒刑
一年六月確定在案，本件上訴人冒用「韓志哲」名義簽立協議書
，涉犯刑法偽造文書之罪嫌部分，係在該案判決之前，且與該案
有連續犯之關係，應為確定判決效力之所及，爰不另為不起訴之
處分。又第一審以不經言詞辯論判決本件免訴後，檢察官不服提
起上訴，於上訴書亦指：「然該案（指上開確定案件）係被告以
不實名義向銀行申辦信用卡並持以行使，與本件被告另基於詐欺
之故意向告訴人訛詐系爭五百萬元，尚非基於同一之概括犯意，
且被告經檢察官偵查中亦坦認本件與該案並非相同；再被告偽造
韓志哲之身分而為行使偽造私文書等犯行，並不當然以詐騙告訴
人為目的，是被告偽造文書與本件詐欺行為並無方法結果之必然
關係」，即檢察官上訴書亦指本件上訴人係另行起意訛詐告訴人
投資款，與偽造文書並無牽連關係。依上開起訴書及上訴書所載
，檢察官係對上訴人詐欺告訴人五百萬元之投資款，涉犯刑法第
三百三十九條第一項罪嫌起訴甚明，起訴書犯罪事實欄記載上訴
人冒用「韓志哲」簽立協議書，僅敘述犯罪之過程而已，且檢察
官於提起第二審上訴時，亦指上訴人應成立詐欺罪，未對於起訴
罪名爭執，而該罪核屬刑事訴訟法第三百七十六條第一款之案件
，原審不經言詞辯論撤銷第一審判決，將本件發回第一審法院，
既經第二審判決，自不得上訴於第三審法院。上訴人仍提起上訴
，依上開說明，自難認合法，應予駁回。
據上論結，應依刑事訴訟法第三百九十五條前段，判決如主文。
中    華    民    國  九十五  年    五    月   十一   日
                      最高法院刑事第十二庭
                          審判長法官  林  永  茂
                                法官  洪  文  章
                                法官  蘇  振  堂
                                法官  蕭  仰  歸
                                法官  何  菁  莪
      本件正本證明與原本無異
                                      書  記  官
中    華    民    國  九十五  年    五    月   十七   日
                                                      J


司法院資訊處製作；財團法人民間司法改革基金會備份。
